臺灣高雄地方法院刑事判決　　　　　　　　　　　　九十一年度訴字第二七六四號
　　公　訴　人　臺灣高雄地方法院檢察署檢察官
　　被　　　告　甲○○
右列被告因妨害自由案件，經檢察官提起公訴（九十一年度偵字第一六三○八號），
本院判決如左：
    主  文
甲○○無罪。
    理  由
一、公訴意旨略以：被告甲○○與許天賜並不認識，許天賜於民國九十一年七月二十
    七日晚上十時十分許，駕駛小貨車載投幣式卡拉ＯＫ，在高雄市小港區鳳鳴漁港
    內空地營業，甲○○喝醉酒後，因細故與許天賜發生口角，甲○○竟持其所有之
    鐮刀及鋸子各一把，並以鋸子抵住許天賜之脖子，並稱要讓許天賜死，剝奪其之
    行動自由，嗣經許天賜奪下鋸子並報警查獲，扣得上揭鐮刀及鋸子各一把。因認
    被告甲○○涉犯刑法第三百零二條第一項之剝奪他人行動自由罪嫌云云。
二、按犯罪事實應依證據認定之，無證據不得推定其犯罪事實。又不能證明被告犯罪
    者，應諭知無罪之判決，刑事訴訟法第一百五十四條、第三百零一條第一項分別
    定有明文。又事實之認定，應憑證據，如未能發現相當證據，或證據不足以證明
    ，自不能以推測或擬制之方法，為裁判基礎（最高法院四十年臺上字第八六號判
    例參照）。認定犯罪事實，所憑之證據，雖不以直接證據為限，間接證據亦包括
    在內，然無論直接或間接證據，其為訴訟上之證明，須於通常一般之人均不致有
    所懷疑，而得確信其為真實之程度者，始得據之為有罪之認定，倘其證明尚未達
    到此一程度，而有合理之懷疑存在時，即無從為有罪之認定（最高法院七十六年
    臺上字第四九八六號判例可資參照）。又告訴人之指訴，係以使被告受刑事訴追
    為目的，是其陳述是否與事實相符，仍應調查其他證據，以資審認（最高法院五
    十二年度台上字第一三００號判例要旨參照）。
三、本件公訴人認被告涉犯刑法第三百零二條第一項之剝奪他人行動自由罪嫌，無非
    係以告訴人之指述為其主要論據。惟訊之被告甲○○堅詞否認有前述犯行，辯稱
    ：伊沒有拿刀抵住告訴人之脖子，伊是要和他理論，但伊離告訴人有一段距離等
    語，經查：
（一）告訴人對於何人可證明被告確曾持刀押住其脖子，曾於檢察官訊問時陳稱：「
      （警員到場時，你被他押著警員有無看到？）有看到，也是問我筆錄那位員警
      （偵卷第十頁背面）」等語，惟此經公訴人發函詢問高雄市警察局小港分局是
      否確有其事時，已經當時到達現場處理，及為被告、告訴人二人製作筆錄之高
      雄市警察局小港分局大林派出所警員李鄒雲所否認，並表示到達現場時，被告
      係手持鐮刀，酒意甚濃，與告訴人互相叫罵，並無看到甲○○手持鋸子抵住告
      訴人許天賜之事，此有該局九十一年九月九日高市警港分刑字第○九一○○一
      三○五七號函所附之案情說明書一紙附於偵卷可稽（第十三頁），而本院就此
      事提示上開偵訊筆錄及案情說明書詢問告訴人時，告訴人又改稱：「我的意思
      說派出所的警員有來處理，並非說警員有看到被告拿刀抵住我」等語，顯然告
      訴人前後指述已有不一，是告訴人所為不利被告之指訴，是否屬實，即有可疑
      。
（二）且被告當時係喝酒醉之狀態，此為被告所自承，亦為告訴人於警訊時所陳明（
      警卷第二頁），則其如何能夠接近當時清醒之告訴人，再用手上之鋸子抵住告
      訴人，且告訴人於本院陳稱被告曾前後三次（第二次距第一次約為十分鐘，而
      第三次又距第二次半小時，見本院刑事卷第十一頁）用刀抵住其脖子，則何以
      告訴人會一而再再而三的為被告用鋸子及鐮刀抵住脖子，而未為任何防範？被
      告於酒醉之狀態下，真的能如此輕易接告訴人，而告訴人見到被告持鋸子及鐮
      刀接近時，應可輕易離開現場，何以當時會任由被告持鋸子及鐮刀抵住脖子？
      如此皆與常情有違，是告訴人所為之指述既有以上諸多疑點，實無法僅依告訴
      人所為之指述，遽以認定被告之犯行。
四、此外，復查無其他積極證據足認被告有何妨害自由之犯行，自難在有合理可疑之
    情形下，僅憑告訴人之片面指訴，遽為不利被告之認定，揆諸前揭說明，應為無
    罪之諭知。
據上論斷，應依刑事訴訟法第三百零一條第一項，判決如主文。
本案經檢察官陳永章到庭執行職務。
中      華      民      國      九十一      年      十一    月    四    日
                                  臺灣高雄地方法院刑事第四庭
                                      法  官  楊  宗  翰
右正本證明與原本無異。
如不服本判決，應於判決送達後十日內，向本院提出上訴狀。
                                      書記官  陳  怡  真
中      華      民      國      九十一      年      十一    月四    日
